臺灣新北地方法院刑事判決
111年度易字第141號
公  訴  人  臺灣新北地方檢察署檢察官
被      告  邵麗娟


上列被告因妨害名譽案件，經檢察官提起公訴（110年度偵字第4
0922號），本院判決如下：
    主  文
邵麗娟犯公然侮辱罪，處罰金新臺幣參仟元，如易服勞役，以新
臺幣壹仟元折算壹日。
    事  實
一、邵麗娟與李婉婷為同棟樓之樓上樓下之鄰居，因漏水問題致
    生嫌隙，邵麗娟竟基於公然侮辱之犯意，於民國110年7月6
    日下午4時許，在不特定多數人可共見共聞之新北市○○區○○
    路0段000巷000號社區中庭，接續辱罵李婉婷「神經病」、
    「瘋子（台語）」等語，足以貶損李婉婷之人格尊嚴與社會
    評價。
二、案經李婉婷訴由新北市政府警察局海山分局報告臺灣新北地
    方檢察署檢察官偵查起訴。
    理  由
一、證據能力：
  ㈠按被告以外之人於審判外之言詞或書面陳述，除法律有規定
    者外，不得作為證據，刑事訴訟法第159條第1項定有明文。
    又被告以外之人於審判外之陳述，雖不符刑事訴訟法第159
    條之1至第159條之4之規定，而經當事人於審判程序同意作
    為證據，法院審酌該言詞陳述或書面陳述作成時之情況，認
    為適當者，亦得為證據；當事人、代理人或辯護人於法院調
    查證據時，知有同法第159條第1項不得為證據之情形，而未
    於言詞辯論終結前聲明異議者，視為有前項之同意，刑事訴
    訟法第159條之5規定甚明，且其適用並不以「不符前四條之
    規定」為要件（最高法院104年度第3次刑事庭會議決議意旨
    參照）。查本案認定事實所引用被告邵麗娟以外之人於審判
    外之言詞或書面陳述，雖屬傳聞證據，惟檢察官、被告於本
    院中均同意有證據能力（見本院卷第35、39頁），且於言詞
    辯論終結前，均未主張有刑事訴訟法第159條第1項不得為證
    據之情形，本院審酌此等證據作成時之情況，並無違法不當
    及證明力明顯過低之瑕疵，認以之作為證據應屬適當，而認
    該等證據資料皆有證據能力。
  ㈡至於本院所引之非供述證據部分，經查並非違法取得，亦無
    依法應排除其證據能力之情形，應有證據能力。
二、認定犯罪事實所憑之證據及理由：
　　訊據被告固不否認有於事實欄所示時、地稱告訴人李婉婷為
    「神經病」、「瘋子（台語）」等語，然矢口否認有何公然
    侮辱之犯行，辯稱：是告訴人在案發前一直拍攝我，侵犯我
    的肖像權，我嚇到了才會這樣說告訴人，沒有罵或侮辱告訴
    人的意思等語。經查：
　㈠上開犯罪事實，業據告訴人於警詢中證稱：「我於110年7月9
    日下午4時許，因為屋子漏水問題請水電師傅來處理，後來
    在樓下遇到同棟3樓及5樓的屋主，雙方就屋子漏水問題討論
    ，同棟5樓的住戶就對我罵『神經病』，連續罵了好幾聲。我
    當下覺得難堪，且已造成我名譽受損」等語（見110年度偵
    字第40922號卷【下稱偵卷】第17至19頁）；於偵查中具結
    證稱：「被告於110年7月9日下午4時，在新北市○○區○○路0
    段000巷000號中庭，罵我神經病」等語明確（見偵卷第50頁
    ），前後供述均相當一致，且有現場蒐證譯文、臺灣新北地
    方檢察署檢察官勘驗筆錄、告訴人手機蒐證錄影音光碟片1
    片在卷可佐（見偵卷第23頁、第43頁及偵卷證物袋），又經
    本院當庭勘驗手機蒐證錄影音畫面光碟，勘驗結果為：
　　告訴人：妳不來看，妳怎麼知道我在找妳麻煩啊？
　　被　告：妳一直找我麻煩，神經病啊。
　　告訴人：妳根本就不來看，妳怎麼知道我在找妳麻煩啊？
　　被　告：妳神經病啊，是妳給人家滴三樓的。
　　告訴人：沒有戴口罩，我馬上檢舉喔。天啊。
　　被　告：神經病。
　　告訴人：我的媽啊。
　　被　告：檢舉。三樓、三樓…
　　告訴人：妳有沒有來看過嘛？妳憑什麼說是我家漏下來嘛？
　　被　告：妳三樓給人家滴水，都說我？
　　告訴人：妳有沒有請人家來看過嘛？
　　被　告：神經病（台語）。
　　告訴人：妳有請人家來看過嗎？妳說啊。
　　被　告：三樓漏水關我五樓、六樓…
　　告訴人：請問一下，妳有請人家來看過嗎？我們家漏水妳有
　　　　　　請我、請人家來看過嗎？
　　某男子勸架。
　　告訴人：你辦事不公平。
　　被　告：三樓漏水…
　　某男子：大家（門）開開，讓大家去鑑定。
　　告訴人：對不對，誰家沒有開門…也只有妳在那邊、在那邊
　　　　　　鎖，妳在那邊鎖什麼啦。
　　被　告：神經病。
　　告訴人：妳在那邊鎖什麼啦？
　　被　告：妳瘋子啦（台語）。
　　告訴人：沒關係啊，妳再罵一次沒關係啊，全程在錄嘛，怕
　　　　　　什麼。
　　被　告：神經病。
　　告訴人：怕什麼，我全程在錄嘛，妳怕什麼。
　　被　告：三樓漏水怪我五樓，瘋子（台語）。
　　告訴人：神經病，妳說我神經病。妳有請人家來看過嗎？妳
　　　　　　怎麼知道是我家漏水？不是妳家漏水？妳說啊！妳
　　　　　　說啊！
　　被　告：妳去看、妳找師傅、妳們自己去看啦。
　　告訴人：妳不是都說我請的師傅兩光嗎？妳說啊。
　　被　告：我幾時跟妳、我幾時跟妳講這樣啊？
　　告訴人：所以我現在在錄影嘛。
　　被　告：我幾時跟妳講這樣？
　　告訴人：我現在在錄影嘛。
　　被　告：妳是不是神經病啊。
　　告訴人：在我們家的那個…
　　被　告：妳神經病啊。
　　告訴人：沒關係啊。
　　被　告：瘋子啊（台語）。
　　告訴人：妳最好回來，我打電話報警。
　　被　告：瘋子（台語）。
　　此有本院勘驗筆錄在卷可佐（見本院卷第36至37頁），由上
    開勘驗結果可知，被告接續多次稱告訴人為：「神經病」、
    「瘋子（台語）」等語，且該處明顯可見是社區中庭，畫面
    中除可見有另外兩名男子在場，偶爾復有路人經過，顯係不
    特定多數人可共見共聞之場所甚明，是被告在該場所以「神
    經病」、「瘋子（台語）」等語稱呼告訴人，顯係以負面評
    價之用語批評告訴人，足以貶損告訴人之人格尊嚴與社會評
    價甚明。又告訴人係為處理漏水事宜而持手機全程錄影，並
    於被告對其辱罵神經病時，持手機蒐證，係正當行使權利之
    行為，被告辯稱是告訴人拍攝我，侵犯我肖像權，我嚇到了
    才會這樣說告訴人，沒有罵或侮辱告訴人的意思等語，洵無
    可採。
　㈡綜上，被告猶以前詞置辯，不足採信，被告上開犯行，洵堪
    認定，本件事證明確，應依法論罪科刑。
三、論罪科刑：
  ㈠核被告所為，係犯刑法第309條第1項之公然侮辱罪。又被告
    以接續之意思於密接之時間、同一之地點內對告訴人為事實
    欄所載辱詞之公然侮辱犯行，應論以接續犯。
　㈡爰以行為人之責任為基礎，審酌被告與告訴人因漏水問題而
    生嫌隙，並在告訴人錄影蒐證時與其發生口角，而於不特定
    多數人得以見聞之社區中庭，以不堪言語侮辱告訴人，足以
    貶損告訴人之名譽，行為固不足取，惟審酌其犯罪動機、素
    行尚可，自述國小畢業之智識程度、目前無業、經濟狀況勉
    持（見本院卷第40頁）等一切情狀，量處如主文所示之刑，
    並諭知易服勞役之折算標準，以資懲儆。
據上論斷，應依刑事訴訟法第299條第1項前段，刑法第309條第1
項、第42條第3項前段，刑法施行法第1條之1第1項，判決如主文
。
本案由檢察官吳子新提起公訴，經檢察官方心瑜到庭執行職務。
中　　華　　民　　國　　111 　年　　4 　　月　29　　  日
　　　　　　　　　刑事第六庭　      法　官　葉逸如

如不服本判決，應於判決送達後20日內敘明上訴理由，向本院提
出上訴狀（應附繕本），上訴於臺灣高等法院。其未敘述上訴理
由者，應於上訴期間屆滿後20日內向本院補提理由書「切勿逕送
上級法院」。
                                    書記官  邱瀚群  
中　　華　　民　　國　　111 　年　　4 　　月　　29　　日
附錄本案論罪科刑法條全文：
中華民國刑法第309條
公然侮辱人者，處拘役或九千元以下罰金。
以強暴犯前項之罪者，處一年以下有期徒刑、拘役或一萬五千元
以下罰金。